臺灣高等法院民事判決
                                     108年度上字第1048號
上  訴  人  陳麗玲 
被  上訴人  許惠芳 
上列當事人間請求排除侵害等事件，上訴人對於中華民國108年7
月12日臺灣臺北地方法院108年度訴字第43號第一審判決提起上
訴，本院於108年12月5日言詞辯論終結，判決如下：
    主  文
上訴駁回。
第二審訴訟費用由上訴人負擔。
    事實及理由
一、上訴人主張：被上訴人為臺北市○○區○○街00巷00號0樓（下
    稱系爭3樓房屋）之住戶，其自民國105年年初迄今，經常以
    操作機械、拖行家具或丟擲重物等方式發出擾人聲響，致居
    住於同址0樓（下稱系爭2樓房屋）之上訴人長期受噪音侵擾
    ，產生失眠、頭暈、心悸、乾眼等病症，精神上亦受有莫大
    痛苦，被上訴人所為業已嚴重侵害上訴人之身體健康及居住
    安寧，爰依民法第18條、第184條、第195條、第793條等規
    定，訴請被上訴人不得在系爭3樓房屋內為製造噪音、操作
    機械、拖動桌椅、掉落重物、敲擊地板、跑步、跺步等妨礙
    居住安寧之行為，並賠償上訴人醫藥費新臺幣（下同）22,1
    14元、精神慰撫金77,886元，合計10萬元，及自起訴狀繕本
    送達翌日起至清償日止，按年息5%計算之利息。
二、被上訴人則以：其原與母親共同居住於系爭3樓房屋，嗣已
    於108年5月間搬離，僅於晚餐時間前往用餐，故無可能如上
    訴人所稱不分晝夜在系爭3樓房屋內製造噪音；被上訴人居
    住於系爭3樓房屋期間，並無任何操作機器或故意製造噪音
    之行為，上訴人屢次報請警員或環保局人員至現場查看，亦
    未發現任何噪音之情事，足見其所述不實；系爭2、3樓房屋
    本屬老舊公寓，隔音效果不佳，被上訴人在系爭3樓房屋內
    亦可聽到鄰居發出之聲響，其與家人均已盡量降低生活中可
    能發出之聲音，並未故意製造噪音侵擾上訴人等語，資為抗
    辯。
三、原審對於上訴人之請求，判決其全部敗訴，上訴人不服提起
    上訴，聲明：㈠原判決廢棄。㈡被上訴人不得在系爭3樓房屋
    內為製造噪音、操作機械、拖動桌椅、掉落重物、敲擊地板
    、跑步、跺步等妨礙居住安寧之行為。㈢被上訴人應給付上
    訴人10萬元，及自起訴狀繕本送達翌日起至清償日止，按年
    息5%計算之利息。被上訴人則聲明：上訴駁回。
四、本院之判斷：
  ㈠按因故意或過失，不法侵害他人之權利者，負損害賠償責任
    ；不法侵害他人之身體、健康、名譽、自由、信用、隱私、
    貞操，或不法侵害其他人格法益而情節重大者，被害人雖非
    財產上之損害，亦得請求賠償相當之金額，民法第184條第1
    項前段、第195條第1項分別定有明文。又於他人居住區域發
    出超越一般人社會生活所能容忍之噪音，應屬不法侵害他人
    居住安寧之人格利益，如其情節重大，被害人固非不得依民
    法第195條第1項規定請求賠償相當之金額（最高法院92年度
    台上字第164號判決意旨參照）。惟關於「噪音」之認定，
    應以是否超越「一般人社會生活所能容忍」之客觀標準決定
    ，非單憑當事人主觀喜惡或感受為據；且居住安寧之人格利
    益，與從事一般合理居家社會活動之自由，均屬經營平穩安
    全生活應有之權利，應同受保障，是於相鄰之建築物間，倘
    他人因居家活動所產生之聲響與震動，未逾一般人依當地環
    境、建築物新舊程度、生活作息狀況等所能容忍之範圍，即
    難謂有不法侵害居住安寧之情事。又當事人主張有利於己之
    事實者，就其事實有舉證之責任，民事訴訟法第277條前段
    亦有明定。是上訴人主張被上訴人有前述侵害其身體健康及
    居住安寧之行為，既為被上訴人所否認，自應由上訴人就被
    上訴人確有製造噪音，且該噪音業已超越一般人社會生活所
    能容忍之程度等有利於己之事實，負舉證之責。
  ㈡經查，上訴人就前開主張，雖提出其自行蒐證之錄音及錄影
    檔案多件為證，然經原審及本院分別請上訴人指出噪音程度
    最明顯之3個檔案，並經當庭勘驗之結果分別為：「（原審
    部分）1.檔案均為聲音檔，並無影像。2.檔案00000000-000
    0（長度3分12秒）：檔案中斷斷續續出現類似風切的聲音，
    約持續5至10秒後聲音消失，之後又重複出現風切聲並消失
    。3.檔案00000000-0000（長度18分47秒）：檔案中出現持
    續性類似風切的聲音，且聲音以漸大之後漸小之方式持續發
    出，並伴有不固定頻率之敲擊聲。4.檔案00000000-0000（
    長度16分17秒）：檔案一開始安靜無聲音，至46秒時出現疑
    似拖動家具的聲音。3分43秒出現「碰」的一聲，8分57秒開
    始出現持續性雜音，9分50秒雜音變大至10分01秒為止，之
    後斷斷續續出現雜音至檔案結束為止。」、「（本院部分）
    1.檔名：00000000_0025. MOV（00:03:28）（畫面為室內拍
    攝，牆面天花板斑駁，錄音設備靠近天花板處）㈠00:00:00
    至00:01:26：隱約可聽見水流聲及滴水聲。㈡00:01:27至00:
    03:03：除滴水聲外，出現類似機器運轉聲，該聲音於00:01
    :50轉變為另一種水流聲，00:02:01又恢復相似機器運轉聲
    ，中間斷續停止轉成水流聲，於00:03:03左右停止。㈢00:03
    :04至00:03:28：隱約可聽見水流聲及滴水聲。2.檔名：000
    00000_1507.MP4（00:30:01）（畫面似為家中客廳位置，未
    開燈，牆上掛有月曆）㈠00:00:00至00:09:59：除背景之雜
    訊聲外，多為走動聲、小孩說話聲，偶有大人說話聲、跑動
    聲或碰撞聲或移動物品聲。㈡00:10:00至00:19:59：除背景
    之雜訊聲外，多為走動聲、小孩說話聲，偶有大人說話聲、
    跑動聲或碰撞聲或移動物品聲。㈢00:20:00至00:30:01：除
    背景之雜訊聲外，多為走動聲、大人小孩說話聲，偶有拉動
    椅子或跑動、碰撞聲。3.檔名：00000000_2217.MOV（00:00
    :37）（畫面為室內拍攝，牆壁天花板斑駁，天花板有燈泡
    ，無燈罩）無法分辨聲音為背景之雜訊聲或機器運轉聲。」
    ，此有原審108年7月4日勘驗筆錄及本院108年11月8日勘驗
    筆錄在卷足參（見原審卷第255-256頁、本院卷第88-89頁）
    。觀諸上開勘驗結果，其中原審勘驗筆錄所載之「風切聲」
    ，業經上訴人自承應為錄音過程之干擾雜訊聲（見本院卷第
    63頁），至其他錄得之聲音中，雖亦有出現不固定頻率之敲
    擊碰撞聲、拖動家具聲、走動說話聲及類似機器運轉聲等，
    然因被上訴人辯稱於108年5月前僅其與母親共同居住於系爭
    3樓房屋，原難認檔案中錄得之小孩聲與被上訴人有關，且
    上訴人並未同時測量上開聲響之分貝數值，則該等聲響是否
    已達一般人在社會生活中無法忍受之程度，實欠缺具體數據
    之衡量基準而難以認定；且上訴人就其所舉之其他錄音錄影
    檔案，亦均未提出經測量之音量分貝數值供參，是上訴人雖
    提出多件錄音錄影檔案為證，惟仍無法僅憑其錄得之聲響，
    即率認該等聲響在客觀上業已超過一般人在社會生活中無法
    忍受之程度，而屬不法侵害他人居住安寧之「噪音」。況衡
    諸一般人於家居日常生活中，難免因移動家具桌椅、放置或
    掉落物品、走路移動、聊天交談、使用電器等行為而發出若
    干聲響，兩造亦不爭執系爭2、3樓房屋為老舊之4層樓公寓
    ，頂樓尚有增建物，則上下樓層間因彼此位置緊密，復因房
    屋老舊、隔音效果不佳、管線相通等因素，以致聲息相聞，
    實在所難免，是上訴人既未能具體證明其所聞前述聲響之客
    觀音量，已達一般人均無法忍受之噪音程度，或被上訴人有
    何惡意製造聲響，藉以不法干擾上訴人居家安寧之情事，自
    難認被上訴人有何業已不法侵害上訴人之居住安寧及身心健
    康之行為，而得限制被上訴人在系爭3樓房屋內從事一般居
    家活動之權利。
  ㈢且查，上訴人曾多次以被上訴人製造噪音為由，報請臺北市
    政府警察局松山分局松山派出所派員處理，然經警員到場後
    ，均未發現被上訴人有製造噪音妨害安寧之情事，此有臺北
    市政府警察局松山分局108年3月15日北市警松分刑字第1083
    043953號函及所附臺北市政府警察局松山派出所受理各類案
    件紀錄表共35件在卷可稽（見原審卷第57-127頁）；而經原
    審偕同臺北市政府環境保護局稽查大隊人員至系爭3樓房屋
    檢視之結果，該屋內可能發出噪音之機器為廚房抽油煙機及
    電腦，惟經開啟並由環保局人員於系爭2樓房屋檢測，並未
    聽見任何噪音，另系爭3樓之冷氣機主機係外掛於後方陽台
    ，該陽台僅有1台洗衣機等情，亦有原審108年5月31日勘驗
    筆錄在卷足考（見原審卷第227-234頁），上訴人復無法具
    體指出被上訴人究係於系爭3樓房屋內操作何種機器設備，
    或其如何將該機器藏匿，以致警員及原審至現場調查時，均
    無法發現該台機器之蹤跡，則其堅稱被上訴人違法將系爭3
    樓房屋作為工業使用，並長期操作不明機器設備，日夜不斷
    發出噪音聲響等情，自難認有據，無從憑信。
  ㈣綜上所述，上訴人主張被上訴人以長期製造噪音聲響之方式
    ，不法侵害其身體健康及居住安寧，舉證尚有不足，是其依
    民法第18條、第184條、第195條、第793條等規定，請求判
    命被上訴人不得為妨礙居住安寧之行為，並賠償上訴人所受
    損害，自無從准許。
五、從而，上訴人依前揭規定，請求判命被上訴人不得在系爭3
    樓房屋內為製造噪音、操作機械、拖動桌椅、掉落重物、敲
    擊地板、跑步、跺步等妨礙居住安寧之行為，並給付上訴人
    10萬元，及自起訴狀繕本送達翌日起至清償日止，按年息5%
    計算之利息，為無理由，應予駁回。原審所為上訴人敗訴之
    判決，並無不合。上訴論旨指摘原判決不當，求予廢棄改判
    ，為無理由，應駁回其上訴。
六、本件事證已臻明確，兩造其餘之攻擊或防禦方法及所用之證
    據，經本院斟酌後，認為均不足以影響本判決之結果，爰不
    逐一論列；又上訴人雖聲請調查被上訴人之職業，惟並未陳
    明具體之調查方式，且經核亦無必要，故不予調查，併附此
    敘明。
七、據上論結，本件上訴為無理由，依民事訴訟法第449條第1項
    、第78條，判決如主文。
中    華    民    國   108    年    12    月    19    日
                  民事第二十庭 
                        審判長法  官  陳雅玲
                              法  官  吳燁山
                              法  官  馬傲霜
正本係照原本作成。
如不服本判決，應於收受送達後20日內向本院提出上訴書狀，其
未表明上訴理由者，應於提出上訴後20日內向本院補提理由書狀
（均須按他造當事人之人數附繕本）上訴時應提出委任律師或具
有律師資格之人之委任狀；委任有律師資格者，另應附具律師資
格證書及釋明委任人與受任人有民事訴訟法第466 條之1第1項但
書或第2項（詳附註）所定關係之釋明文書影本。如委任律師提
起上訴者，應一併繳納上訴審裁判費。
中    華    民    國    108   年    12    月    19    日
                              書記官  崔青菁
附註：
民事訴訟法第466條之1（第1項、第2項）：
對於第二審判決上訴，上訴人應委任律師為訴訟代理人。但上訴
人或其法定代理人具有律師資格者，不在此限。
上訴人之配偶、三親等內之血親、二親等內之姻親，或上訴人為
法人、中央或地方機關時，其所屬專任人員具有律師資格並經法
院認為適當者，亦得為第三審訴訟代理人。